【裁判字號】    97,交聲,286
【裁判日期】    970430
【裁判案由】    違反道路交通管理處罰條例聲明異議
【裁判全文】
臺灣士林地方法院交通事件裁定         97年度交聲字第286號
原處分機關  臺北市交通事件裁決所
異  議  人
即受處分人  乙○○
上列受處分人因違反道路交通管理處罰條例案件，對於臺北市交
通事件裁決所民國96年12月28日所為之處分（原處分案號：北市
裁四字第裁22-AEW169546號），聲明異議，本院裁定如下：
    主  文
異議駁回。
    理  由
一、按汽車（依道路交通管理處罰條例第3 條第8 款規定，包括
    機器腳踏車）駕駛人，駕駛汽車行經行人穿越道有行人穿越
    時，不暫停讓行人先行通過者，處新臺幣（下同）1,200 元
    以上3, 600元以下罰鍰，道路交通管理處罰條例第44條第2
    項定有明文。
二、原處分意旨略以：異議人即受處分人乙○○駕駛DOT-385 號
    輕型機車，於民國96年10月10日下午6 時18分許，在臺北市
    ○○路、大南路口，經警舉發「行經行人穿越道未禮讓行人
    」之違規，依道路交通管理處罰條例第44條第2 項之規定，
    處罰鍰2,400 元。
三、異議意旨略以：異議人當日看行人號誌燈已亮綠燈才通行，
    即遭員警攔下，且該處白天行人號誌燈和車輛通行燈的號誌
    變換是同一時間，但是在晚上時卻任意調整為不同時間變換
    ，誤導對該地區○○○路況的機車用路人，而交通管制工程
    處事前未在該號誌燈下加以實施時間的標字，警示機車用路
    人該處號誌不同轉換時間。又確實在路口行人穿越標線馬路
    上面有用白漆寫上16：30至24：00之字樣，但交通管制工程
    處應該於號誌燈下，懸掛明顯的標字掛牌以告知機車族或汽
    車族用路人，以增進大家通行安全。再員警並未給異議人看
    紅單，異議人當時並不知道被罰哪一條例，也不知道到案時
    間及處所，完全沒有像士林分局回覆函所敘有告知異議人到
    案時間及處所，並記明事由與告知事項，又因為異議人有小
    孩在家必須趕回家，所以當時不是拒收而是時間上不允許。
    且自96年10月10日到97年1 月9 日並未接獲士林分局寄來任
    何紅單，異議人要憑哪一種紅單單據，哪一條罰則條例及應
    到案時間內繳納款項？而如果士林分局未寄紅單給異議人，
    那超過60天繳費期限的2 倍罰金是否成立云云。
四、經查：
    (一)異議人乙○○就其騎乘上開機車於前揭時、地，行經行人
      穿越道有行人穿越時，不暫停讓行人先行通行之違規事實
      坦承不諱，復有舉發通知單在卷可參，並業據證人即本件
      舉發員警甲○○於本院調查時到庭證述明確，此部分事實
      堪予認定。
    (二)至異議人雖辯稱：舉發地點白天行人號誌燈和車輛通行燈
      的號誌變換是同一時間，但是在晚上時卻任意調整為不同
      時間變換，誤導對該地區○○○路況的機車用路人，而交
      通管制工程處事前未在該號誌燈下加以實施時間的標字，
      警示機車用路人該處號誌不同轉換時間。又在路口行人穿
      越標線馬路上面確實有用白漆寫上16：30至24：00之字樣
      ，但交通管制工程處應該於號誌燈下，懸掛明顯的標字掛
      牌以告知機車族或汽車族用路人云云。惟查，系爭路口號
      誌於每日16：30至24：00採「行人專用時相」運作，第一
      時相開放大南路通行，第二時相開放基河路通行，第三時
      相為行人專用時相（各向行車號誌均紅燈，僅行人可通行
      ），其運作方式已實施多年，另該路口叉型行人穿越標線
      與行人專用時相實施時間標字皆完整，可明確告知一般通
      行民眾，以上係為增進行人通行安全之管制措施，此有臺
      北市交通管制工程處97年2 月5 日北市交工控字第097307
      45300 號函在卷可稽。至異議人所指交通管制工程處應該
      於號誌燈下，懸掛明顯的標字掛牌以告知機車族或汽車族
      用路人云云。惟異議人既自承系爭路口行人穿越標線馬路
      上面確實有用白漆寫上16：30至24：00之字樣，則於上開
      行人專用時相號誌亮起時，異議人自應遵守該標線之指示
      暫停讓行人先行通過，不得任意違規，況交通標誌、標線
      、號誌之設置目的，在於提供車輛駕駛人及行人有關道路
      路況之警告、禁制、指示等資訊，以便利行旅及促進交通
      安全，有無設置之必要，如何設置，設置何種標誌以及在
      何處設置，均屬主管機關職權內裁量之範圍，非人民可得
      任意請求，是異議人執此為辯，自不足採。
    (三)另違反道路交通管理事件舉發通知單本係用以通知被舉發
      人交通違規之事實，若警員當場舉發時被舉發人已知悉其
      違規事實，自生通知之效力，不因被舉發人嗣後拒絕簽收
      舉發通知單而異其效果，此觀違反道路交通管理事件統一
      裁罰基準及處理細則第11條第1 項第1 款「拒絕簽章者，
      仍應將通知聯交付該駕駛人或行為人收受，並記明其事由
      及交付之時間；拒絕收受者，應告知其應到案時間及處所
      ，並記明事由與告知事項，視為已收受。」之規定自明。
      經查，異議人有前揭違規經證人甲○○當場舉發，業如前
      述，而證人甲○○於開立本件舉發通知單予異議人時，異
      議人拒絕簽收，證人甲○○除已告知異議人其違規事實、
      到案時間為15日、處所外，並於紅單上記載受處分人拒絕
      簽收等情，此有記載「拒絕簽收，已告知到案處所及時間
      」之舉發通知單在卷可佐。佐以本案因員警將違規通知單
      填記後交付異議人簽名時遭拒絕簽收，執勤員警遂告知異
      議人應到案時間及處所，並記明事由與告知事項，視為已
      收受，本案未再另外郵寄舉發單予異議人等情，亦有臺北
      市政府警察局士林分局97年4 月14日北市警士分交字第09
      734071400 號函1 紙在卷可參。揆諸前開規定，本案自應
      視為異議人已收受該舉發通知單，且異議人既知悉曾遭警
      攔停告發，亦得於交通部電子公路監理網查詢相關違規紀
      錄，是異議人辯稱因未收受該舉發通知單而無法於應到案
      時間內繳納罰款云云，顯有誤會。而此項「擬制收受」之
      法律效果，包括收受後應依指定時、地自動到案，及不自
      動到案者應接受裁罰等效果。故按騎乘機器腳踏車行經行
      人穿越道有行人穿越時，不暫停讓行人先行通過之違規行
      為，於期限內繳納或到案應候裁決者，處罰鍰1,200 元，
      逾越應到案期限30日內，繳納罰鍰或到案應候裁決者，處
      罰鍰1,600 元，逾越應到案期限30日以上60日以內，繳納
      罰鍰或到案應候裁決者，處罰鍰2,000 元，逾越應到案期
      限60日以上繳納罰鍰或逕行裁決處罰者，處罰鍰2,400 元
      ，違反道路交通管理事件統一裁罰基準表定有明文。經查
      ，本案舉發通知單係於96年10月10日填寫，並載明應於96
      年10月25日前到案，而異議人遲至97年1 月17日始向舉發
      單位提出申訴，已逾應到案期限60日以上，原處分機關因
      而逕行以異議人違反道路交通管理處罰條例第44條第2 項
      及違反道路交通管理事件統一裁罰基準表之規定裁處異議
      人罰鍰2,400 元，經核原處分機關之認事用法均無不當，
      是異議人辯稱本件不應裁處最高額罰鍰云云，亦非可採。
五、綜上所述，異議人確有騎乘上開機車，於前揭時、地，行經
    行人穿越道有行人穿越時，不暫停讓行人先行通過之違規行
    為，從而，原處分機關依首揭道路交通管理處罰條例第44條
    第2 項及違反道路交通管理事件統一裁罰基準表之規定，裁
    處異議人罰鍰2,400 元，核無違誤，本件異議人之異議為無
    理由，自應將其異議駁回。
據上論斷，應依道路交通案件處理辦法第19條，裁定如主文。
中    華    民    國    97    年    4     月    30    日
                  交通法庭法  官    許碧惠
以上正本證明與原本無異。
如不服本裁定，應於裁定送達後5 日內，向本院提出抗告狀。
                          書記官    徐仁豐
中    華    民    國    97    年    4     月    30    日


司法院資訊處製作；財團法人民間司法改革基金會備份。
